【裁判字號】    99,交易,16
【裁判日期】    990224
【裁判案由】    過失致死
【裁判全文】
臺灣彰化地方法院刑事判決              99年度交易字第16號
公  訴  人  臺灣彰化地方法院檢察署檢察官
被      告  乙○○
上列被告因過失致死案件，經檢察官提起公訴（98年度調偵字第
774 號），本院判決如下：
    主  文
乙○○過失致人於死，處有期徒刑肆月，如易科罰金，以新臺幣
壹仟元折算壹日，緩刑貳年。
    犯罪事實
一、乙○○於民國98年9 月4 日晚間9 時20分許，騎乘車牌號碼
    NOW -279號普通重型機車沿彰化縣員林鎮○○路○段由西向
    東方向直行，行經員水路一段419 號前，應注意車前狀況並
    隨時採取必要之安全措施，而依當時之天候晴朗、夜間有照
    明設施、路面乾燥、無缺陷亦無障礙物、視距良好，客觀上
    並無不能注意之情事，竟疏未注意及此，而撞及同方向在道
    路旁前行走之張西村，致張西村當場倒地而發生頭部外傷及
    顱內出血等傷害，嗣經送醫急救後，仍因多重器官衰竭而傷
    重不治死亡。乙○○於肇事後，在現場等候，並在警員尚未
    知悉何人肇事前，主動向前來處理之警員表明係其肇事而自
    首。
二、案經張西村之女甲○○告訴暨臺灣彰化地方法院檢察署檢察
    官相驗後主動分案偵查起訴。
    理  由
一、本件所引證據，公訴人、被告均不爭執證據能力，亦無違法
    取得或其他不得做為證據之事由，均有證據能力，合先敘明
    。
二、訊據被告對前揭犯行坦承不諱，並有道路交通事故現場圖1
    份、道路交通事故調查報告表(一)(二)各1 份、現場照片等在卷
    可稽（見臺灣彰化地方法院檢察署98年度相字第686 號卷宗
    第12頁至第19頁）。而本件車禍造成被害人張西村頭部外傷
    及顱內出血等傷害並因而死亡，亦有員生醫院非病死者司法
    相驗病歷摘要、勘驗筆錄、相驗屍體證明書、檢驗報告書附
    卷可參（見同上相字卷第24頁、第25頁、第28頁、第34頁以
    下）。按汽車行駛時，駕駛人應注意車前狀況，隨時採取必
    要之安全措施，道路交通安全規則第94條第3 項定有明文；
    又按汽車指在道路上不依軌道或電力架線而以原動機行駛之
    車輛（包括機器腳踏車），亦為道路交通安全規則第1 條第
    1 項第1 款所明定。且依事發當時之客觀狀況為「天候晴、
    夜間有照明、柏油路面乾燥且無缺陷、無障礙物、視距良好
    」等情，有道路交通事故調查報告表(一)在卷可參，顯見被告
    於事發當時並無不能注意之情事，被告未注意及此而肇事，
    其有過失甚明，且其過失與被害人死亡間，有相當因果關係
    ，本件事證明確，被告之犯行洵堪認定。
三、核被告所為，係犯刑法第276 條第1 項之過失致人於死罪。
    被告於肇事後，在現場等候，並在警員尚未知悉何人肇事前
    ，主動向前來處理之警員表明係其肇事，此有彰化縣警察局
    道路交通事故肇事人自首情形紀錄表在卷可參（見同上相字
    卷第22頁），符合自首之要件，應依刑法第62條前段之規定
    減輕其刑。爰審酌被告過失肇事致人於死，剝奪被害人之生
    命，被害人家屬亦蒙受重大痛苦，被告並無前科，素行良好
    ，且與被害人家屬達成和解，及其犯罪後之態度等一切情狀
    ，量處如主文所示之刑，並諭知易科罰金之折算標準。又被
    告未曾受有期徒刑以上刑之宣告，有臺灣高等法院被告前案
    紀錄表在卷可稽，素行良好，僅因一時失慮致罹刑章，犯後
    已坦承犯行，有悔悟之意，又與被害人家屬達成和解，被害
    人家屬表明不願追究被告，本院綜合前開情形，認被告經此
    偵審程序後，應知警惕，當無再犯之虞，故認對其所宣告之
    刑，以暫不執行為適當，爰併諭知緩刑2 年，以啟自新。
據上論斷，應依刑事訴訟法第299 條第1 項前段，刑法第276 條
第1 項、第62條前段、第41條第1 項、第74條第1 項第1 款，刑
法施行法第1 條之1 第1 項前段、第2 項，判決如主文。
本案經檢察官賴志盛到庭執行職務。
中    華    民    國    99    年    2     月    24    日
                  刑事第五庭  法  官  王奕勛
以上正本證明與原本無異。
如不服本判決應於收受判決後10日內向本院提出上訴書狀，並應
敘述具體理由；其未敘述上訴理由者，應於上訴期間屆滿後20日
內向本院補提理由書（均須按他造當事人之人數附繕本）「切勿
逕送上級法院」。
告訴人或被害人對於判決如有不服具備理由請求檢察官上訴者，
其上訴期間之計算係以檢察官收受判決正本之日期為準。
中    華    民    國    99    年    2     月    24    日
                              書記官  戴國安
附錄本案論罪科刑法條全文：
中華民國刑法第276條
（過失致死罪）
因過失致人於死者，處 2 年以下有期徒刑、拘役或 2 千元以下
罰金。
從事業務之人，因業務上之過失犯前項之罪者，處 5 年以下有
期徒刑或拘役，得併科 3 千元以下罰金。

司法院資訊處製作；財團法人民間司法改革基金會備份。
